臺灣新竹地方法院交通事件裁定　　　　100年度交聲字第145號
原處分機關　交通部公路總局新竹區監理所
異　議　人
即受處分人　高月霞
上列異議人即受處分人因違反道路交通管理處罰條例事件，對於
交通部公路總局新竹區監理所中華民國99年12月20日所為之處分
（竹監新四字第裁51-E39A51225號裁決書），聲明異議，本院裁
定如下：
    主  文
原處分撤銷。
高月霞汽車駕駛人，在設有禁止停車標誌、標線處所停車，處罰
鍰新臺幣玖佰元。
    理  由
一、按受處分人，不服主管機關所為之處分，得於接到裁決書之
    翌日起20日內，向管轄地方法院聲明異議；法院認為聲明異
    議無理由者，應以裁定駁回之，道路交通管理處罰條例第87
    條第1 項、道路交通事件處理辦法第18條分別定有明文。次
    按設有禁止臨時停車標誌、標線處所不得臨時停車，汽車駕
    駛人在禁止臨時停車處所停車，處新臺幣（下同）6 百元以
    上1 千2 百元以下罰鍰，道路交通安全規則第111 條第1 項
    第3 款、道路交通管理處罰條例第56條第1 項第1 款亦定有
    明文。復按處理違反道路交通管理處罰條例事件有關文書送
    達之程序，應依行政程序法之規定，違反道路交通管理事件
    統一裁罰標準及處理細則第11條第1 項第2 款、第5 條規定
    甚明，而送達，於應受送達人之住居所、事務所或營業所為
    之，行政程序法第72條第1 項前段亦有明文。再依道路交通
    安全規則第2 條第1 項第1 款規定之名詞釋義，上開「汽車
    」係指在道路上不依軌道或電力架線而以原動機行駛之車輛
    （包括機器腳踏車）。惟按逕行舉發者，應按已查明之資料
    於舉發違反道路交通管理事件通知單上填註車牌號碼、車輛
    種類、車主姓名及地址，並於通知單上方空白處加註逕行舉
    發之文字後，由舉發機關送達被通知人，受處罰人接獲違反
    道路交通管理事件通知單後，於15日內得不經裁決，逕依道
    路交通管理處罰條例第92條第3 項之罰鍰基準規定，向指定
    之處所繳納結案，不服舉發事實者，應於15日內，向處罰機
    關陳述意見；又小型車汽車駕駛人違反道路交通管理處罰條
    例第56條第1 項第1 款規定，且逾應到案期限60日以上繳納
    罰鍰或逕行裁決，始應裁處罰鍰1 千2 百元，若係於期限內
    繳納或到案聽候裁決，則應裁處罰鍰9 百元，道路交通管理
    處罰條例第9 條第1 項，違反道路交通管理事件統一裁罰基
    準及處理細則第11條第1 項第4 款、違反道路交通管理事件
    統一裁罰基準表分別定有明文。
二、原處分意旨略以：本件異議人即受處分人高月霞（下稱異議
    人）所有車號JX-3882 號自用一般小客車，於民國99年7 月
    18日6 時55分許，停放於新竹市○○路○段411 號之禁止臨
    時停車處所，為新竹市警察局員警以異議人所有車輛有違反
    道路交通管理處罰條例第56條第1 項第1 款之規定，逕行以
    號舉發違反道路交通管理事件通知單（下稱舉發通知單）掣
    單舉發，該舉發通知單所載應到案日期不明（詳後述），原
    處分機關嗣以異議人未依規定自動繳納罰鍰，依道路交通管
    理事件統一裁罰基準表於舉發通知單送達且逾越應到案期限
    60日後，於97年10 月9日依道路交通管理處罰條例第56條第
    1 項第1 款、違反道路交通管理事件統一裁罰基準表規定，
    於99年12月20日以竹監新四字第裁51-E39A51225號裁決書（
    下稱裁決書）裁處異議人罰鍰1 千2 百元，上開裁決書於99
    年12月22日送達異議人之戶籍地址即新竹市○○路○段487
    號11樓之址後，異議人於翌日即99年12月23日以交通違規陳
    述單及查詢單（下稱陳述單）向原處分機關陳述意見，然經
    原處分機關函詢舉發機關，仍認異議人有前揭違規事實，並
    於99年12月28日以竹監新字第0992401863號函轉舉發機關查
    覆，異議人始於100 年3 月4 日向原處分機關具狀聲明異議
    移送，並建請視為符合聲明異議期限等語。
三、本件異議人聲明異議意旨略以：我於99年7 月18日開車號JX
    -3882 號的車子於新竹市○○路果菜市場紅線處臨時停車，
    經警逕行舉發，後來警方將罰單寄至我的戶籍地，我的戶籍
    地為一棟大樓，經當時的保全代收，但我因那段時間不在戶
    籍地，所以保全在保存了一段時間後將原信件退回原寄處，
    等我知道此事時，已經變成逾期，因此我不服請求查明，爰
    依法聲明異議等語。
四、經查：
  (一)異議人在99年12月22日收受前述裁決書後，於翌日即向原處
    分機關提出交通違規案件陳述單，有上開裁決書、交通部公
    路總局新竹區監理所新竹市監理站送達證書（99年12月22日
    收受）、陳述單上收文章日期戳記（99年12月23日）在卷可
    稽（本院卷第18、19、9 頁）。從該陳述單提出時間、內容
    觀之，異議人於99年12月23日向原處分機關提出陳述單不服
    之對象係對本件裁罰之事實提出抗辯，其書狀雖未載明「聲
    明異議」一詞，然異議人於收受「裁決書」後之翌日即向原
    處分機關提出陳述單表示不服（殊不論異議人係用陳述或陳
    情或異議或申訴之語句，或未依司法狀紙之格式為之，惟此
    為可補正之事項），究其真意實係對原裁決書不服所為之意
    思表示，況異議人既於收受裁決書後始行提出「陳述書」於
    原處分機關表示不服，應即符合上開法令規定之異議人不服
    處罰，已聲明異議。又本件異議人於前揭時地有「在禁止臨
    時停車處所停車」交通違規之事實，有舉發採證照片在卷可
    稽（本院卷第28頁），異議人對於遭舉發開單之事實亦不否
    認，是本件異議人之違規行為，堪以認定，均併先敘明。
  (二)再按處理違反道路交通管理事件，有關文書送達之規定，依
    行政程序法之規定。又送達於應受送達人之住居所、事務所
    或營業所為之；於應送達之處所不獲會晤應受送達人時，得
    將文書付與有辦別事理能力之同居人、受僱人或應送達處所
    之接收郵件人員，違反道路交通管理事件統一裁罰標準及處
    理細則第5 條、行政程序法第72條第1 項前段、第73條第1
    項分別定有明文。本件新竹市警察局舉發通知單係交付郵政
    機關以掛號郵寄方式，向異議人車籍地址暨戶籍地「新竹市
    ○○路○段487 號11樓」為送達，於99年8 月26日11時1 分
    為煙波行館社區管理委員會人員簽收，有新竹市警察局第二
    分局100 年4 月14日竹市警二分五字第1000008081號函附之
    該局送達證書、委外作業寄送舉發通知單存根聯在卷可稽（
    本院卷第27至29頁），是該舉發通知單業於99年8 月26日合
    法送達，此為異議人不爭執。復以揆諸上開說明，舉發機關
    依異議人當時之戶籍地址暨車籍地址送達舉發通知單，且依
    上述行政程序法規定已為送達並發生送達之效力，並處於異
    議人隨時可資領取之掌控範圍，自生合法送達效力，於法自
    無違誤，至該大廈管理員（保全員）有無將代收之舉發通知
    單轉交異議人，係屬異議人有無向代收者預留其聯絡方式或
    告知如何處理代收信件之問題，且舉發機關亦不知悉異議人
    有無其他聯絡方式或地址，異議人以當時其並未實際居住於
    戶籍地址、未收受代收者轉交舉發通知單云云等情抗辯，尚
    無可採。
  (三)抑有進者，汽車所有人名稱、住所等如有變更，應向公路監
    理機關辦理登記，固為道路交通安全規則第23條第1 項所明
    定，惟基於便民原則，因應社會現況，交通部公路局另訂定
    公路監理電腦系統車輛車籍及駕駛人駕籍增設「通信地址」
    欄位作業注意事項，依該注意事項第1 條、第2 條規定，因
    應車主、駕駛人之需要，准予車主、駕駛人於公路監理電腦
    系統車籍及駕籍檔中增列通信地址，以利公路監理機關各項
    通知單之寄達，並於該注意事項第6 條規定: 「公路監理機
    關受理車主、駕駛人申請增設『通信地址』後，應立即登載
    於公路監理電腦系統之車籍及駕籍檔中；爾後各項便民服務
    之通知事項及汽車燃料使用費繳款通知、汽車使用牌照稅繳
    款通知及違規通知單、裁決書之送達，皆以通信地址寄發」
    ，職是，一旦經車主或駕駛人填寫申請書為登記，公路監理
    機關即有義務登載其「通信地址」於電腦系統中，並依此地
    址寄發文件，本件異議人雖以舉發當時並未居住於戶籍地，
    而未收到舉發通知單等情置辯，惟異議人既未依前揭規定向
    監理機關申請增設通信地址為送達處所，自難課以行政機關
    訪查異議人實際居所何在之責，異議人因此咎責於己之事由
    ，致未能收受上開舉發通知單之不利益，本應由其自行承擔
    ，從而原舉發機關先以掛號郵寄方式將上開舉發通知單送達
    至異議人戶籍地，自難謂送達不合法，是異議人辯稱送達不
    合法，實無足採。
  (四)惟按法院受理交通事件，準用刑事訴訟法之規定，道路交通
    管理處罰條例第89條前段定有明文。又犯罪事實應依證據認
    定之，無證據不得認定犯罪事實；不能證明被告犯罪或其行
    為不罰者，應諭知無罪之判決，刑事訴訟法第154 條第2 項
    、第301 條第1 項分別定有明文。次按認定不利於被告之事
    實，須依積極證據，苟積極證據不足為不利於被告事實之認
    定時，即應為有利於被告之認定，更不必有何有利之證據。
    而認定犯罪事實所憑證據，雖不以直接證據為限，間接證據
    亦包括在內，然無論直接或間接證據，其為訴訟上之證明，
    須於通常一般之人均不致有所懷疑，而得確信其為真實之程
    度者，始得據為有罪之認定，若其關於被告是否犯罪之證明
    未能達此程度，而有合理性懷疑之存在，致無從形成有罪之
    確信，根據「罪證有疑，利於被告」之證據法則，即不得遽
    為不利被告之認定（最高法院30年上字第816 號、76年臺上
    字第4986號判例意旨參照）。查本件係逕行舉發違規停車案
    件，舉發通知單乃經由委外作業科技公司以印刷方式製單雙
    掛號郵寄違規車主，並無備份，致無法提供違規舉發通知單
    等情，此有上開新竹市警察局第二分局100 年4 月14日竹市
    警二分五字第1000008081號函附卷可考（本院卷第27頁），
    本院因無實際舉發通知單在案可考，已無從查知異議人所收
    受之舉發通知單上應到案日期為何（至舉發機關、原處分機
    關內部登載之應到案日期，因異議人無從查悉，自不得憑為
    不利異議人之認定，附此併敘），且異議人亦已於99年12月
    23日即已擬具陳述書向原處分機關陳述其對於上開舉發通知
    單之意見，並經新竹市警察局第二分局於99年12月31日函轉
    原處分機關說明查證過程及意見，此有上開陳述書、原處分
    機關99年12月28日竹監新字第0992401863號函、新竹市警察
    局第二分局100 年12月31日竹市警二分五字第0990028205號
    函附卷可稽（本院卷第9 、10頁），觀諸上開函文之內容亦
    未見異議人有逾越到案日期之記載，是異議人雖係於99年12
    月23日向原處分機關陳述意見（另異議人於100 年1 月17日
    又以陳述單向原處分機關陳述意見，見本院卷第13頁），根
    據「罪證有疑，利於被告」之證據法則，應寬認異議人業於
    應到案日期前陳述意見，原處分機關就此未察，逕以異議人
    逾應到案期限60日以上未依規定到案為由，依道路交通管理
    處罰條例第56條第1 項第1 款、違反道路交通管理事件統一
    裁罰基準表規定裁處異議人罰鍰1 千2 百元，自有未洽，是
    異議人空言指摘原處分失當，雖無理由，然原處分既有如上
    不當之處，本院仍應予撤銷，另自為裁定如主文第2 項所示
    。
據上論結，依道路交通管理處罰條例第87條第2 項、道路交通事
件處理辦法第19條前段，裁定如主文。
中    華    民    國   100    年    6     月    1     日
                  交通法庭法  官  林建鼎
以上正本證明與原本無異。
如不服本裁定，應於裁定送達後5日內向本院提出抗告狀。
中    華    民    國   100    年    6     月    1     日
                          書記官  黃伊婕